臺灣高等法院刑事判決　　　　　　　　 94年度上訴字第475號
上　訴　人　臺灣板橋地方法院檢察署檢察官
上　訴　人
即　被　告　乙○○
指定辯護人　戴銀生律師
上列上訴人因被告重傷害等案件，不服臺灣板橋地方法院93年度
訴字第866號，中華民國93年12月23日第一審判決（起訴案號：
臺灣板橋地方法院檢察署93年度偵字第6755號），提起上訴，本
院判決如下：
    主  文
原判決撤銷。
乙○○共同傷害人之身體，處有期徒刑拾月。
    事  實
一、緣乙○○與案外人賴逸聰（綽號「阿昌」）素有仇怨，於民
    國九十二年十一月八日上午七時許，乙○○為教訓賴逸聰，
    遂攜帶非公告管制之小武士刀乙把（未扣案），並邀（起訴
    書誤為五名）姓名年籍不詳綽號為「阿弟」、「阿倫」、「
    阿酷」等人及另一名姓名年籍綽號皆不詳之成年男子等四人
    ，分持西瓜刀、木棒，同往台北縣三重市○○街四十六號旁
    巷內，適賴逸聰與友人甲○○用完早餐，步出早餐店大門，
    賴逸聰見乙○○夥同多人分持小武士刀及木棒衝向伊，口中
    並高喊「麥走」，隨即拔腿逃跑，乙○○等人自後追趕，仍
    為賴逸聰逃逸；此時，甲○○因左腿車禍受傷上石膏，並持
    柺杖行動不便，自認與乙○○等人素不相識，並無仇怨，與
    伊無關，因而未逃跑，惟乙○○等人因未追及賴逸聰心有未
    甘，見甲○○係與賴逸聰同出早餐店，誤認甲○○為賴逸聰
    之同夥，乙○○五人等共同基於普通傷害犯意聯絡，由乙○
    ○持小武士刀砍擊甲○○之背部、頭部及左膝膝蓋部位，其
    餘四人則持西瓜刀、木棍毆擊甲○○，甲○○倒地後，以所
    持柺杖抵擋，乙○○等人始離去，惟甲○○左膝所包覆之石
    膏碎裂，並插入左膝，致甲○○左膝受有０˙六公分×一公
    分×三公分之撕裂傷害，顏面受有０˙二公分×０˙五公分
    ×三公分之撕裂傷害、左背受有一公分×一公分×七公分之
    撕裂傷害。
二、案經甲○○訴由臺北縣政府警察局三重分局移送臺灣板橋地
    方法院檢察署檢察官偵查起訴。
    理  由
一、上開事實，業據上訴人即被告乙○○坦承不諱，核與告訴人
    甲○○指訴相符，並有馬偕紀念醫院診斷證明書及病歷資料
    在卷可參，事證明確，被告犯行洵堪認定。
二、核被告所為，係犯刑法第二百七十七條第一項傷害罪。公訴
    人固認係刑法第二百七十八條第一項重傷害罪，按重傷罪之
    成立，必須行為人原具有使人受重傷之故意始為相當，至於
    使人受重傷未遂與普通傷害之區別，應以加害時有無致人重
    傷之故意為斷，至於被害人受傷之部位，以及加害人所用之
    凶器，有時雖可藉為認定有無重傷故意之心證，究不能據為
    絕對之標準，最高法院五十九年台上字第一七六四號、五十
    五年度台上字第一七○三號著有判例。本件，被告否認有重
    傷害故意等語，經查：被害人甲○○於原審指稱：第一刀乙
    ○○砍到我的左肩後面，我回頭看到乙○○手握著武士刀，
    我就問他你砍什麼，我跟他無怨無仇，乙○○回我一句話，
    說誰叫我跟他認識的走在一起，他就是指跑掉的阿昌。後來
    是一個綽號叫『阿酷』的、戴口罩的男子，用西瓜刀從我的
    左腳膝蓋旁邊砍下去，我就倒下去了，我就說不要砍我，我
    已經受傷殘障上石膏，他們還是拼命砍，乙○○又繼續拿武
    士刀砍我的額頭，我拿柺杖把他隔開，乙○○往我頭上砍的
    那一刀，如果沒有擋的話，會砍到眉心部位。那一刀力道很
    大，因為我穿很厚的皮衣背心都被砍破，肩膀因為沒有皮衣
    背心保護到，所以被砍傷。」等語（原審卷第一二七至一二
    八頁），似指稱被告與共犯等一直砍其傷腳，惟觀諸被害人
    甲○○診斷證明書所載傷勢：「一、顏面撕裂傷０˙二公分
    ×０˙五公分×三公分。二、左背撕裂傷一公分×一公分×
    七公分。三、左膝撕裂傷０˙六公分×一公分×三公分」，
    ，有馬偕紀念醫院院乙種診斷證明書在卷可參（核退卷第七
    之一頁），顯然被害人左膝僅有一處新傷，與其所指被告一
    直砍等情，已有不符，而其所指被告用力砍其頭部眉心處乙
    節，是否有誇大情事，不能無疑，尚難遽信，衡諸一般重傷
    害情形，若係持刀棍欲斷人手足，當係朝手足處，用力或連
    續猛砍，方達目的，然本件被害人膝部僅有一傷，且為撕裂
    傷０˙六公分×一公分×三公分，似難認行兇者，用力極猛
    ，或連續砍殺之，而有重傷害之意，是被告辯稱：無重傷害
    之意，即非不可採。至公訴人以被害人陳稱：其關節萎縮，
    無法自主彎曲，有照片為證等語，而認被告係重傷害乙節，
    經查：觀諸被害人所提照片（同上卷第八頁），是約略可見
    膝蓋部位，似曾受傷，然實無法確認係關節萎縮，何況被害
    人甲○○於本院改稱：是肌肉萎縮，可以彎曲，但不能出力
    ，x光照不到等語（本院卷第六八頁），是其所指反覆，難
    予輕信，而馬偕紀念醫院函覆本院稱：該切割傷經檢查未發
    現傷及骨頭，因下肢裸足活動尚可，理應未傷及運動神經等
    語（本院卷第四三頁），是被害人之指訴，已乏醫學依據，
    不能採信，因此，不能以其有瑕疵之指訴，即認被告係基於
    重傷害之犯意，至於加害者一方為多人，亦不能遽認即有重
    傷害之意，蓋糾眾尋仇，無非欲以勢眾，而威嚇對方，然是
    否有重傷害之意，仍應依其犯意與其下手情形而定。檢察官
    以被害人指訴認係重傷害，尚有未洽，惟起訴基本社會事實
    相同，爰變更起訴法條如上。被告就上開犯行與外號「阿倫
    」、「阿酷」、「阿弟」及另一年籍綽號不詳之男子間，有
    犯意聯絡，行為分擔，為共同正犯。
三、公訴意旨另以被告持有管制刀械即武士刀，而認被告涉有槍
    砲彈藥刀械管制條例第十四條第三項罪嫌乙節，訊据被告，
    否認其所持有之刀為管制刀械即武士刀，而該刀並未扣案，
    即無從認係管制刀械，是公訴人所指即乏證據證明，難認被
    告有此部分犯行，惟公訴人認此部分與前揭論罪科刑部分，
    有裁判上一罪關係，爰不另為無罪諭知。
四、原審以事證明確，予以論罪科刑固非無見，惟誤認被告係
    重傷害未遂；就起訴書所載被告涉有槍砲彈藥刀械管制條
    例第十四條第三項罪嫌部分，原審檢察官於審理時是稱：犯
    罪事實詳起訴書（原審卷第一二五頁），並稱：槍枝部分（
    按應係刀械之誤）未扣案，請作為量刑依據等語（原審卷第
    一三五頁），似未明示撤回此部分，原審誤認檢察官於論告
    時已撤回，而未予論述，均有未洽。被告上訴意旨，就部
    分為指摘，為有理由，應由本院撤銷原判決改判，至檢察官
    上訴意旨認被告上訴係濫用司法資源。惟被告非平空指摘，
    如前所述，其所指係有依據，因此，難認檢察官上訴為有理
    由。爰審酌被告行為時明知告訴人並非仇家，卻仍加以攻擊
    ，且攻擊被害人舊傷處，被害人所受傷勢，被告之犯罪動機
    、目的、品性、智識程度，及已與被害人達成民事和解，有
    和解書在卷可參等一切情狀，量處如主文第二項所示之刑。
五、至被告所有之小武士刀乙把，被告於原審陳稱：刀是我的，
    當時已經丟掉，丟在附近的垃圾場等語，且未扣案，復查亦
    無其他積極證據足證前開小武士刀現仍存在尚未滅失，為免
    執行上之困難，爰不予宣告沒收；另外其餘共犯持有，供本
    件犯罪所用之西瓜刀及木棍，亦未扣案，且無積極證據足資
    證明係被告乙○○或其餘共犯所有，爰不另為沒收之諭知，
    附此敘明。
據上論斷，應依刑事訴訟法第三百六十九條第一項前段、第三百
六十四條、第二百九十九條第一項前段，第三百條，刑法第二十
八條，第二百七十七條第一項，罰金罰鍰提高標準條例第一條前
段，判決如主文。
本案經檢察官呂丁旺到庭執行職務。
中　　華　　民　　國　　94　　年　　7　　月　　5 　　日
　　　　　　　　　刑事第二十一庭審判長法　官  溫耀源
　　　　　　　　　　　　　　　　　　  法　官  吳  燦
　　　　　　　　　　　　　　　　　　  法　官  周政達
以上正本證明與原本無異。
檢察官如不服本判決，應於收受送達後十日內向本院提出上訴書
狀，其未敘述上訴之理由者並得於提起上訴後十日內向本院補提
理由書（均須按他造當事人之人數附繕本）。
被告不得上訴。
                                      書記官  陳菊珍
中　　華　　民　　國　　94　　年　　7 　　月　　5 　　日
附錄：本案論罪科刑法條全文
中華民國刑法第277條
 (普通傷害罪)
傷害人之身體或健康者，處三年以下有期徒刑、拘役或一千元以
下罰金。
犯前項之罪因而致人於死者，處無期徒刑或七年以上有期徒刑；
致重傷者
，處三年以上十年以下有期徒刑。
